【裁判字號】    92,簡上,38
【裁判日期】    921127
【裁判案由】    過失傷害
【裁判全文】
臺灣新竹地方法院刑事判決                          九十二年度簡上字第三八號
    上  訴  人
    即  被  告  甲○○
右列上訴人即被告因過失傷害案件，不服本院竹東簡易庭於中華民國九十二年三月二
十一日所為之九十二年度竹東交簡字第二四號第一審簡易判決（聲請簡易處刑案號：
臺灣新竹地方法院檢察署九十二年度偵字第六六六號），而提起上訴，本院管轄第二
審之合議庭判決如左：
    主  文
原判決撤銷。
甲○○從事業務之人，因業務上之過失傷害人，處有期徒刑伍月，如易科罰金，以
佰元折算壹日。緩刑年。
    事  實
一、甲○○係粄條批發商，平常駕駛車輛運送粄條，為從事業務之人，於民國九十一
    年七月十日上午八時二十五分許，因運送粄條而駕駛車號Ｐ三—三○三一號自小
    客車，沿新竹縣竹東鎮六十八號快速道路由竹東往竹北方向行駛，途經該路十二
    點一公里處，本應注意該路段行車速度，依標誌規定時速不得超過八十公里；且
    應注意因雨霧致視線不清時，應減速慢行，作隨時停車之準備；亦應注意車前狀
    況，並隨時採取必要之安全措施，而依當時天雨、日間有自然光線、路面無缺陷
    、道路無障礙物、視距良好等情狀，並無不能注意之情事，竟疏未注意，貿然以
    時速九十公里之速度超速行駛，亦未因雨天而減速慢行作隨時停車準備，且疏未
    注意車前狀況，而追撞同向、前方之乙○○所駕駛車號Ｚ七—八九二○號自小客
    車後車箱，乙○○因遭受突發之猛力撞擊，致受有頸部扭傷、胸部挫傷及頸椎第
    五節病變等傷害。
二、案經乙○○訴由新竹縣警察局竹東分局報請臺灣新竹地方法院檢察署檢察官聲請
    簡易判決處刑。
    理  由
一、訊據上訴人即被告固坦承於右揭時地駕車運送粄條途中，因過失追撞告訴人乙○
    ○之駕車等事實，惟矢口否認過失傷害犯行，辯稱：該次車禍事故並未造成告訴
    人受傷云云，經查：
（一）上訴人即被告於前揭時地駕車運送粄條途中，因過失追撞告訴人乙○○之駕車
      等車禍發生事實，業經被告自承不諱，核與告訴人指訴情節相符，並有道路交
      通事故調查報告表、現場照片七幀附卷可稽，堪認為真實。
（二）而告訴人因本件車禍致受有頸肌拉傷、頸部扭傷、胸部挫傷之事實，已據告訴
      人指訴明確，並經前臺灣省立竹東醫院（改制為行政院衛生署竹東醫院）於九
      十一年七月十日下午一時許診治後，診斷其頸部扭傷、胸部挫傷，有該院於九
      十一年七月十七日出具之竹東醫診字第一七○九號診斷證明書可按；嗣經為恭
      紀念醫院安排告訴人自九十一年七月十二日起至九十一年七月十五日住院診療
      ，診斷其頸椎第五節病變、胸部挫傷，亦有該院於九十一年七月十五日出具之
      診字第四一四一五三號診斷證明書足憑；再經國立台灣大學醫學院附設醫院於
      九十一年七月三十一日、九十一年八月八日診療後，診斷其頸椎受傷，另有該
      院於九十一年八月八日出具之診字第九一○五五二八九號診斷書各一紙附於偵
      查卷可證（詳見偵字第六六六號第十三至十五頁）。再經本院函詢車禍事故與
      告訴人所受傷勢間關連性之疑義，業據行政院衛生署竹東醫院函覆稱：「病患
      （指告訴人）經Ｘ光診斷，主訴胸頸部疼痛，診斷為挫傷及扭傷，經三週修養
      應可回復，車禍可造成此症狀，尤其是駕駛」等語，有該院於九十二年八月十
      八日出具之衛署竹東歷字第○九二○○○三二六七號函及病歷摘要附於本院卷
      可稽；另據國立台灣大學醫學院附設醫院函覆稱：「突發之車禍可以造成頸肌
      拉傷，機率為100%」等語，亦有該院於九十二年八月二十二日出具之（九十二
      ）校附醫秘字第九二○○二○八七五七號函及病歷附於本院卷可參，是認本件
      車禍事故與告訴人所受傷勢間具有因果關係，告訴人指訴因車禍受傷等語，堪
      予採信，至被告空言否認二者間因果關係，洵屬無據，顯無足採。
（三）按行車速度，依標誌之規定；因雨霧致視線不清時，應減速慢行，作隨時停車
      之準備；汽車行駛時，駕駛人應注意車前狀況，並隨時採取必要之安全措施，
      道路交通安全規則第九十三條第一項第一、三款、第九十四條第三項分別定有
      明文。被告於前開時、地駕車，本應遵守上述交通安全規則之規定，且依道路
      交通事故調查報告表載明，該路段之行車速限為每小時八十公里，且當時天雨
      、日間有自然光線、路面無缺陷、道路無障礙物、視距良好等情狀，並無不能
      注意之情事，竟仍疏未注意，貿然以時速九十公里之速度超速行駛，未因雨天
      而減速慢行作隨時停車準備，亦疏未注意車前狀況致肇事，被告自有過失。此
      經臺灣省竹苗區車輛行車事故鑑定委員會鑑定結果，亦為相同之認定，有該會
      於九十二年七月二十一日出具之竹鑑字第九二○七三六號鑑定意見書附卷可按
      。此外，本件告訴人受傷確因被告之過失駕車行為所致，已如前述，是被告之
      過失行為與告訴人之受傷結果間，具有相當因果關係。從而，本案事證已臻明
      確，被告過失傷害犯行，堪予認定，自應依法予以論科。
二、被告係粄條批發商，平常駕駛車輛運送粄條，為從事業務之人，其因運送粄條而
    駕車肇事，核其所為，係犯刑法第二百八十四條第二項前段之業務過失傷害罪。
    公訴人認被告涉犯刑法第二百八十四條第一項前段之過失傷害罪嫌，尚有未洽，
    惟起訴之基本社會事實相同，起訴法條應予變更。原審就被告予以論罪科刑，固
    非無見，惟查原判決認被告係犯刑法第二百八十四條第一項前段之過失傷害罪，
    且漏未審酌被告以時速九十公里之速度超速行駛，亦未因雨天而減速慢行作隨時
    停車準備等過失行為，均有未洽，是上訴人即被告以車禍事故並未造成告訴人受
    傷，原審判決不實，提起上訴，指摘原判決不當，雖無理由，惟原判決既有前揭
    可議之處，自屬無可維持，自應由本院予以撤銷改判。又本案雖由被告為其利益
    提起上訴，惟查被告係犯刑法第二百八十四條第二項前段之業務過失傷害罪，已
    如前述，而原判決係論以犯刑法第二百八十四條第一項前段之過失傷害罪，適用
    法條即有不當，依刑事訴訟法第三百七十條但書規定，本院自得諭知較重於原審
    判決之刑，是本院審酌被告之前揭過失行為，為本件車禍事故之肇事主因，而告
    訴人並無肇事因素，有前開鑑定意見書在卷足按，併審酌告訴人所受傷勢程度，
    被告與告訴人達成民事和解，並當庭付清和解金額，暨被告犯後仍否認犯行等一
    切情狀，量處如主文第二項所示之刑，併諭知易科罰金之折算標準。末查，被告
    未曾受有期徒刑以上刑之宣告，有臺灣新竹地方法院檢察署刑案資料查註紀錄表
    及臺灣高等法院被告全國前案紀錄表在卷足按，其因一時失慮致罹刑章，犯後與
    告訴人達成民事和解，經此次偵審程序，經此次偵審程序，當知所警惕，信無再
    犯之虞，本院認其所受宣告之刑以暫不執行為適當，故併予宣告緩刑三年，以啟
    自新。
三、依刑事訴訟法第四百五十五條之一第一項、第三項、第三百六十九條第一項前段
    、第三百六十四條、第二百九十九條第一項前段、第三百條、第三百七十條但書
    ，刑法第二百八十四條第二項前段、第四十一條第一項前段、第七十四條第一款
    ，罰金罰鍰提高標準條例第一條前段、第二條，判決如主文。
中      華      民      國    九十二    年     十一     月    二十七    日
                                臺灣新竹地方法院刑事第一庭
                                    審判長法  官  賴  淑  敏
                                          法  官  楊  惠  芬
                                          法  官  黃  美  文
右正本證明與原本無異。
不得上訴。
                                          書記官  陳  秀  子
中      華      民      國    九十二    年     十一     月    二十七    日
附錄本案論罪科刑實體法條全文：
刑法第二百八十四條第二項：
從事業務之人，因業務上之過失傷害人者，處一年以下有期徒刑、拘役或一千元以下
罰金，致重傷者，處三年以下有期徒刑、拘役或二千元以下罰金。


司法院資訊處製作；財團法人民間司法改革基金會備份。
